最　高　行　政　法　院　裁　定
　　　　　　　　　　　　　　　　　　 96年度裁字第02147號
抗　告　人　甲○○
上列抗告人因與相對人國立臺北科技大學間聲請保全證據事件，
抗告人對於中華民國96年8月6日臺北高等行政法院96年度聲字第
26號裁定，提起抗告，本院裁定如下︰
    主  文
抗告駁回。
抗告訴訟費用由抗告人負擔。
    理  由
一、按「證據有滅失或礙難使用之虞，或經他造同意，得向法院
    聲請保全；就確定事物之現狀有法律上利益並有必要時，亦
    得聲請為鑑定、勘驗或保全書証。」「保全證據之聲請，應
    表明下列各款事項：…二、應保全之證據。三、依該證據應
    證之事實。四、應保全證據之理由。前項第1款及第4款之理
    由，應釋明之。」、「釋明事實上之主張者，得用可使法院
    信其主張為真實之一切證據。但依證據之性質不能即時調查
    者，不在此限。」行政訴訟法第176條規定準用民事訴訟法
    第368條第1項、第370條及第284條定有明文。是當事人向行
    政法院聲請保全證據，自應釋明保全證據之理由，提出能即
    時調查之證據，使行政法院信其主張為真實，否則行政法院
    即難認其聲請為有必要，不應准其所請。
二、抗告人於原審聲請狀略稱：其聲請保全之相對人關於「取消
    計點」之系爭公文書，其現狀關係相對人「取消計點」是否
    正式行文而對外發生法律上效力，故抗告人就確定系爭公文
    書之現狀有法律上利益云云。經原審法院以抗告人雖表明就
    相對人關於「取消計點」之系爭公文書應予保全，但並未釋
    明證據有何滅失或礙難使用之虞之情形，且系爭公文書在相
    對人持有保管中，尚難認有滅失之虞，故抗告人聲請保全系
    爭資料，於法不合，自應予駁回。
三、抗告意旨略以：原裁定認定系爭文書之現狀為存在，且為相
    對人持有保管中，然而，系爭文書是否存在，誠令人存疑，
    且若不存在，則相對人又如何能予以保管？況聲請人係依行
    政訴訟法第176條準用民事訴訟法第368條第1項後段聲請保
    全證據，而非同條項前段，故原裁定自屬違誤云云。查原裁
    定係以抗告人之聲請不合行政訴訟法第176條準用民事訴訟
    法第368條第1項前段規定之要件，而駁回抗告人保全証據之
    聲請，惟抗告人係依民事訴訟法第368條第1項後段規定聲請
    保全証據，是原裁定雖未就本件聲請是否符該條項後段之規
    定加以審查，惟查民事訴訟法第368條第1項後段係延續該條
    前段之規定而來，兩者構成要件並無明顯之差異，本件抗告
    人既未指明所應保全文書之具體文號及日期，亦未釋明其有
    保全証據之必要或釋明就確定事物之現狀有法律上利益，依
    上開說明，其聲請保全証據，即屬於法無據，應予駁回。原
    裁定駁回抗告人之聲請，其理由雖有不當，惟結論並無不同
    ，仍應予維持，抗告意旨指摘原裁定違誤，求予廢棄，難認
    有理由，應予駁回。
四、依行政訴訟法第104條、民事訴訟第95條、第78條，裁定如
    主文。
中　　華　　民　　國　　96　　年　　9　　 月　　20　　日
                  第一庭審判長法  官　高　啟　燦
                              法  官  黃　璽　君
                              法  官　廖　宏　明
                              法  官　楊　惠　欽
                              法  官　林　樹　埔
以  上  正  本  證  明  與  原  本  無  異
中　　華　　民　　國　　96　　年　　9　　 月　　21　　日
　　　　　　　　　　　　　　　書記官　吳　玫　瑩
